【裁判字號】    91,簡,685
【裁判日期】    920331
【裁判案由】    違反公路法
【裁判全文】
臺北高等行政法院判決                              九十一年度簡字第六八五號
    原      告  甲○○
    被      告  交通部公路總局
    代  表  人  葉昭雄（局長）
右當事人間因違反公路法事件，原告不服交通部中華民國九十一年五月二十九日交訴
九十一字第三０六０四─一號訴願決定，提起行政訴訟，本院判決如左：
    主  文
訴願決定及原處分均撤銷。
訴訟費用由被告負擔。
    事  實
一、事實概要：
    緣原告所有EG-三四七六號自小客車 (以下稱系爭小客車)於八十八年七月一日因
    逾期未參加定期檢驗，遭被告所屬新竹區監理所桃園監理站裁處註銷牌照處分，
    原告遲未繳納牌照註銷前當期八十八年度（八十八年一月一日至八十八年六月三
    十日）汽車燃料使用費新臺幣（下同）二千四百元（全年四千八百元），被告遂
    製發000000000號汽車燃料使用費催繳繳納通知書通知其限期繳納，原
    告仍未依限期（九十年六月三十日前）繳納，被告乃於九十一年二月一日填製公
    燃字000000000號違反公路事件處分書，處原告一千八百元罰鍰，原告
    不服，提起訴願，經遭駁回，遂向提起行政訴訟。
二、兩造聲明：
  (一)原告聲明：
    訴願決定及原處分均撤銷。
  (二)被告聲明：
    1.駁回原告之訴。
    2.訴訟費用由原告負擔。
三、兩造之主張：
  (一)原告主張之理由：
    1.原告所有系爭自小客車已於八十七年六月間因車輛毀損不堪使用，停放於中壢
      市與平鎮市○○○路旁，原告於數日後返回察看發現該車已遺失。自此，該車
      牌號碼遭人偽造冒用，自八十七年七月起至八十八年六月止，共計被桃園監理
      站裁處違規罰鍰一百零六件，而原告均於限期內聲明異議。
    2.系爭自小客車於八十七年十一月九日未參加定檢，而八十八年五月十八日裁處
      註銷車牌在案迄今時效已逾三年，處罰原告顯有不法。
    3.原告並未收到汽車燃料使用費用通知單。
  (二)被告主張之理由：
    1.按道路交通管理處罰條例第十七條規定：汽車不依限期參加定期檢驗或臨時檢
      驗者，處汽車所有人新臺幣九佰元以上至一仟八佰元以下罰鍰‧‧‧逾期六個
      月以上者註銷其牌照。再查道路交通安全規則第十五條第二項規定：「汽車有
      左列情事之一者，應申請異動登記：一、過戶‧‧‧七、註銷牌照。」，同規
      則第三十三條第三項：汽車所有人於汽車失竊時，應檢附警察機關失竊證明單
      並填具異動登記書，向公路監理機關申辦註銷牌照登記。另依公路法第二十七
      條授權訂定之汽車燃料使用費徵收及分配辦法第六條第一項第五款有明定汽車
      報廢、繳銷、註銷牌照或吊銷牌照處分者，應將欠繳費額繳清至申辦登記前一
      日止‧‧‧。經查原告人所有ＥＧ─三四七六號小自客車未依限期於八十七年
      十一月九日參加定期檢驗，該站爰依道路交通管理處罰條例第十七條規定，於
      八十八年七月一日註銷ＥＧ-三四七六號車牌照。原告應依規定繳納牌照註銷
      前所積欠之汽車燃料使用費，並繳回牌照申辦牌照註銷執行登記，茲原告狀稱
      該車已於八十七年六月間失竊，惟查無該車失竊紀錄，亦未向警方報案，取得
      警方車輛失竊報案證明可資佐證，依規定仍應繳納牌照註銷前所有積欠之汽車
      燃料使用費。
    2.公路法第七十五條及汽車燃料使用費徵收及分配辦法第十一條均訂有明文：「
      汽車所有人應依規定按期繳納汽車燃料使用費，如未依繳納通知書所定期限繳
      納汽車燃料使用費者，依公路法第七十五條規定，處一佰元以上一仟元以下罰
      鍰‧‧‧。」被告前掣製發000000000號汽車燃料使用費催繳繳納通
      知書，於九十年五月三十一日郵局交寄，九十年六月五日送達，由原告登記地
      址之住宅大樓管理委員會代收，通知原告限期繳納，原告未依限於九十年六月
      三十日前繳納，被告依交通部公告之「公路法第七十五條規定逾期不繳納汽車
      燃料使用費罰鍰基準」，於九十一年二月一日另掣開八十九年公燃字第八九九
      ００四一六九號違反公路法事件處分書處罰原告一千八百元罰鍰，於法洵無不
      合。
    理  由
一、本件係適用簡易程序事件，爰不經言詞辯論為判決。
二、本件原處分科處原告罰鍰一千八百元，無非是以原告所有系爭自小客車於八十八
    年七月一日因逾期未參加定期檢驗，遭被告所屬新竹區監理所桃園監理站裁處註
    銷牌照處分，原告遲未繳納牌照註銷前當期八十八年度（八十八年一月一日至八
    十八年六月三十日）汽車燃料使用費二千四百元，被告製發汽車燃料使用費催繳
    繳納通知書通知其限期繳納，原告仍未依限期（九十年六月三十日前）繳納，乃
    依公路法第七十五處罰為據。惟按「汽車所有人不依規定繳納汽車燃料使用費者
    ，公路主管機關應限期通知其繳納，逾期不繳者，處一百元以上一千元以下罰鍰
    ，並停止其辦理車輛異動或檢驗。」為公路法第七十五條所明定。據此規定為處
    罰，以汽車所有人不依規定繳納汽車燃料使用費，經公路主管機關限期通知其繳
    納，逾期仍不繳為要件。經查被告製發000000000號汽車燃料使用費催
    繳繳納通知書，於九十年六月五日送達，由原告登記地址之名格世紀廣場住宅大
    樓管理委員會收受之事實，固有汽車燃料使用費催繳繳納通知書回執聯附原處分
    卷可稽。惟該回執聯僅蓋有住宅大樓管理委員會章，並無代收管理員之簽名或蓋
    章，然按送達證書應由收領人簽名或蓋章，為行政程序法七十六條第二項所明定
    ，又文書付與受僱人，依同法第七十三條第一項亦有與交付本人生同一之效力，
    但應送達大廈內住戶之文書，倘僅經大廈管理員於送達證書上蓋上大廈管理委員
    會圖戳代收，並未一併由該管理員以受僱人之身分簽名或蓋其私章，不能認已交
    付受僱人，由其合法收受（參照司法院八十廳民一字第０六二一號函解釋）。本
    件汽車燃料使用費催繳繳納通知書回執聯既僅蓋有原告之住宅大樓管理委員會章
    ，並無代收管理員之簽名或蓋章，依照上述說明，不能認已交付原告，由其合法
    收受（經通知被告查報上開通知書係由何人收受、於何時轉交原告，被告逾多日
    迄判決時並未查報）。上開汽車燃料使用費催繳繳納通知書既未合法送達原告，
    即不能認原告有經公路主管機關限期通知其繳納，逾期仍不繳之情事。從而，原
    處分科處原告罰鍰於法無據，訴願決定未予糾正，亦有未洽。原告訴請撤銷，為
    有理由，爰併予撤銷。
三、據上論結，本件原告之訴為有理由，爰依行政訴訟法第九十八條第三項前段，判
    決如主文。
中      華      民      國    九十二    年      三      月    三十一    日
                              臺 北 高 等 行 政 法 院   第 三 庭
                                                      法  官  吳東都
右為正本係照原本作成。
本件以訴訟事件所涉及之法律見解具有原則性者為限，始得於本判決送達後二十日
內向本院提出上訴狀並表明上訴理由，如已於本判決宣示後送達前提起上訴者，應
於判決送達後二十日內補具上訴理由（均按他造人數附繕本），且經最高行政法院
許可後方得上訴。
中      華      民      國    九十二    年      四      月      二      日
                                                    書記官  李金釵


司法院資訊處製作；財團法人民間司法改革基金會備份。
